【裁判字號】    92,毒抗,470
【裁判日期】    921006
【裁判案由】    毒品危害防制條例
【裁判全文】
臺灣高等法院刑事裁定                            九十二年度毒抗字第四七０號
    抗  告  人
    即  被  告    甲○○
右抗告人因違反毒品危害防制條例案件，不服臺灣臺北地方法院九十二年度毒聲字第
一四八八號，中華民國九十二年八月十八日裁定（聲請案號：臺灣臺北地方法院檢察
署九十二年度聲觀字第八四０號），提起抗告，本院裁定如左：
    主  文
原裁定撤銷，發回臺灣臺北地方法院。
    理  由
一、本件抗告意旨略以：原審法院未令抗告人與製作警詢筆錄之警員對質，亦未將指
    印及簽名筆跡送請鑑定，遽認抗告人有施用ＭＤＭＡ之犯行，而裁定抗告人應送
    勒戒處所觀察、勒戒，抗告人實難甘服等語。
二、按法院審判之被告，係檢察官所指刑罰權對象之人，起訴書所記載之被告姓名、
    年籍，一般固與審判中審理之人對象姓名年籍一致，惟若以偽名起訴，而審判之
    對象為真正之犯罪行為人確為檢察官所指被告之人，因刑罰權之客體同一，僅姓
    名年籍不同，其於審理中查明時，由法院逕行更正被告之姓名年籍；其於判決確
    定後始發現者，亦由原法院裁定更正姓名年籍重行送達即可，但若依卷證資料及
    調查證據之結果，無法查出真正之犯罪行為人，並可確信起訴書所指被告並非真
    正犯罪行為之人，且無從更正被告之姓名年籍，自應就起訴書所指被告之人為有
    無犯罪行為之裁判（最高法院九十年度台非字第八二號判決意旨參照）。
三、經查：
(一)、本件檢察官係依據臺北市政府警察局大安分局之書面移送資料，以抗告人甲○○
    涉嫌於不詳時間，在不詳地點施用第二級毒品ＭＤＭＡ，為警於民國（下同）九
    十一年十月六日上午十時二十分許，在臺北市○○○路○段二二號「錢櫃ＫＴＶ
    」五一五包廂查獲，經警採集尿液送請檢驗，結果呈ＭＤＭＡ、ＭＤＡ陽性反應
    ，有臺灣尖端先進生技醫藥股份有限公司濫用藥物檢驗中心濫用藥物檢驗報告在
    卷可稽，因認抗告人施用第二級毒品之犯行堪予認定，爰聲請原審法院依毒品危
    害防制條例第二十條第一項及觀察勒戒處分執行條例第三條第一項規定，裁定將
    抗告人送勒戒處所觀察、勒戒。
(二)、檢察官之聲請書固記載「訊據被告雖否認上揭犯行」，惟經遍查全卷，並無檢察
    官訊問抗告人甲○○之訊問筆錄，堪徵檢察官並未對抗告人甲○○踐行調查證據
    之程序，抗告人亦未至臺灣臺北地方法院檢察署接受偵查，檢察官係以警察機關
    移送之抗告人年籍資料聲請原審法院裁定，其聲請裁定之對象為抗告人甲○○，
    並非警察機關移送書所指「真正施用第二級毒品之犯罪行為人」。
(三)、原審法院未曾傳訊抗告人調查，遽裁定將抗告人甲○○送勒戒處所觀察、勒戒，
    依該裁定之內容以觀，原審法院裁定之對象，即檢察官聲請之對象，乃抗告人甲
    ○○，然本件警察機關查獲移送之「真正施用第二級毒品之人」並未至臺灣臺北
    地方法院檢察署或臺灣臺北地方法院接受調查，難認原裁定之對象確為該真正施
    用第二級毒品之人。
(四)、本院經傳喚抗告人甲○○到庭，據其稱九十一年十月上旬係在南部辦理結婚宴客
    ，並未北上，尤未為警查獲；另臺灣臺北地方法院檢察署九十二年九月三十日北
    檢茂劍九十二毒偵一二七五字第六０五五九號函亦敘明抗告人係遭嚴俊明冒名應
    訊。
四、綜上所述，本件抗告人之抗告意旨為有理由，應由本院將原裁定予以撤銷，發回
    原審法院詳為調查後，更為適法之裁定。
據上論斷，依刑事訴訟法第四百十三條，裁定如主文。
中    華    民    國      九十二      年      十      月        六      日
                            臺灣高等法院刑事第六庭
                                審判長法  官  陳  春  秋
                                      法  官  洪  英  花
                                      法  官  王  麗  莉
右正本證明與原本無異。
不得再抗告。
                                      書記官  蘇  秋  
中    華    民    國      九十二      年      十      月        六      日


司法院資訊處製作；財團法人民間司法改革基金會備份。
